臺灣高雄地方法院刑事判決　　　　　　　94年度易字第1533號
公　訴　人　臺灣高雄地方法院檢察署檢察官
被　　　告　乙○○
選任辯護人　楊達雄律師
上列被告因傷害等案件，經檢察官聲請簡易判決處刑（94年度偵
字第6536號），本院認不應以簡易判決處刑，改以通常程序判決
如下：
    主  文
乙○○損壞他人之機車鑰匙，足以生損害於他人，處罰金貳仟元
，如易服勞役，以佰元折算壹日。
被訴傷害部分，無罪。
    事  實
一、緣乙○○與甲○○係朋友關係，並有互贈禮物之情，嗣雙方
    感情生變，乙○○向甲○○討回其所贈送之項鍊，惟認甲○
    ○歸還之項鍊與其所贈送者價值相差太多，為向其告知此事
    ，乃於民國93年12月24日下午1 時15分許，在甲○○平日進
    入高雄市，必經之高雄市新興區○○○路與忠孝一路口等候
    ，見甲○○騎乘機車前來，揮手將其攔下後，將上開項鍊交
    予甲○○，並要求其歸還正確之物，過程中，兩人又起爭執
    ，乙○○氣憤之餘，不願讓甲○○離去，竟基於毀損他人物
    品之犯意，將插在甲○○機車電門上之鑰匙用力扳斷，致該
    鑰匙因此斷成2 截而損壞，足生損害於甲○○。
二、案經甲○○訴由高雄市政府警察局新興分局報告台灣高雄地
    方法院檢察署檢察官聲請簡易判決處刑。
    理  由
壹、有罪部分：
一、程序部分：
    按被告以外之人於審判外之言詞或書面陳述，除法律有規定
    者外，不得作為證據；又證人依法應具結而未具結者，其證
    言不得作為證據，刑事訴訟法第159 條第1 項、第158 條之
    3 分別定有明文。本件告訴人於警詢中所陳，為被告以外之
    人於審判外之陳述，且經被告選任辯護人於本院審判程序中
    主張其無證據能力，復查無其他依法得為證據之情事，依上
    開條文規定，自不得作為證據。另告訴人對被告之案件而言
    ，乃被告以外之第三人，本質上屬於證人，為擔保其證言之
    可信性，於其到庭作證時，依法自應予以具結。本件告訴人
    甲○○於偵查中固經檢察官依法傳訊到庭，然於偵查中並未
    依法具結擔保其證詞係據實陳述，參以前揭說明，告訴人偵
    查中所陳，本院尚不可逕採為適法之證據。
二、實體部分：
  (一)訊據被告乙○○固坦承曾於前揭時、地，攔阻告訴人機車，
    將告訴人歸還之項鍊予以退回一事，惟矢口否認有何毀損告
    訴人機車鑰匙等情，辯稱：伊當日在高雄市○○路與忠孝路
    口將告訴人攔下退回項鍊後，旋騎機車離去，騎到忠孝路與
    七賢路口時，告訴人從後追上，向伊告知今日要將事情作一
    了結，伊將機車立起時，未察覺告訴人機車停在伊機車左側
    ，右手不慎拉扯到告訴人繫於機車右把手上並連結機車鑰匙
    之繩子，而將該鑰匙扯斷，告訴人見狀隨要伊賠償，伊即將
    告訴人機車牽到機車行修理，嗣該機車行老闆無力修復，告
    訴人雖自行將機車騎回鳳山住處，惟伊嗣後亦已賠償告訴人
    修復費用新台幣（下同）250 元云云。
  (二)經查：
  １告訴人機車鑰匙遭被告於上揭時、地扯斷損壞之情，業據證
    人即告訴人於審理中到庭證稱：當日伊騎著機車走在中正路
    上，到忠孝路口時，被告將伊攔下，因伊之機車鑰匙是用繩
    子綁著，另一端繫在車子的右車把上，被告為了不讓伊走，
    就將綁著鑰匙的繩子連同鑰匙用力扯，鑰匙因此斷裂，一半
    並卡在機車的電門等語（見本院94年易字第1533號卷第31頁
    ）明確；又該告訴人之機車鑰匙，經本院當庭勘驗結果，其
    前端確已斷裂等情，有勘驗時所攝相片2 幀存卷可參（見本
    院上開易字卷第46頁），因告訴人機車鑰匙乃係鐵製物品，
    若非刻意施加外力，難認會輕易斷裂，況本件事發當時，該
    鑰匙係插在機車電門之上，而機車電門又係在機車龍頭下方
    ，衡情若非刻意伸手觸碰，由旁應不易輕易觸及他人插在電
    門上之鑰匙，足認告訴人機車鑰匙斷裂一節，應係人力故意
    所為。
  ２被告雖抗辯其將機車立起時，因未察覺告訴人機車停在伊機
    車左側，右手始不慎拉扯到告訴人繫於機車右把手並連結至
    機車鑰匙之繩子，而將該鑰匙扯斷云云，訊據告訴人亦不否
    認有將機車鑰匙以繩子繫起，另一端綁在機車右把手之情，
    惟就被告所辯過程以觀，其單純將機車立起之動作，為何會
    致右手拉扯到上開綁繫告訴人機車鑰匙之繩子，已難令人想
    像。又其僅拉扯到該繩子，力量是否足使機車鑰匙因此斷裂
    ，亦非無疑。況且本件參酌被告為和告訴人討論歸還禮物一
    事，尚耗時在其平日必經之路等候，待告訴人騎乘機車經過
    時，並出手加以攔阻等情，亦足認被告於該時確有不欲讓告
    訴人離去之動機，告訴人因此指述被告不欲讓其離去，始將
    其機車鑰匙扳斷等語，自屬可信。被告抗辯告訴人不願其離
    去，尚追逐其至七賢路與忠孝路口，其因此始在立起機車時
    ，不慎將告訴人機車鑰匙扳斷云云，因與事理不符，難以遽
    採。
  ３被告抗辯其在告訴人機車鑰匙斷裂後，尚陪同告訴人推車至
    高雄市○○○路之機車行修理等情，為告訴人到庭所不否認
    ，復據證人即該機車行之負責人王嘉益供述甚詳（見本院94
    年簡字卷第3181號卷），雖堪信為真。惟被告嗣後願意陪同
    告訴人前往修車，本有多種可能原因，其中被告考量與告訴
    人乃係舊識，2 人所爭執者又僅係歸還禮物正確與否之事，
    故其將告訴人機車鑰匙扳斷後，見告訴人無法使用該車，自
    知理虧而陪同告訴人前往修車，亦屬合理，尚不得單憑此情
    遽認被告未有刻意損壞告訴人機車鑰匙之情。同理而論，被
    告後曾在證人李銘寬陪同下，至告訴人住處賠償修復機車費
    用250 元等情，雖亦為告訴人所不爭執，惟此雙方當事人和
    解之情，亦與被告是否有為上開毀損犯行無涉，故上情均無
    法資為對被告有利之認定。
  ４至告訴人於偵查中提出告訴狀1 紙，內容述及被告將其機車
    鑰匙毀損後，即逃逸無蹤，而其因在高雄市無法覓得機車行
    修理機車，乃獨自1 人將機車由高雄推回鳳山等語，與其嗣
    後自承被告曾陪同其至高雄某機車行修理機車等語明顯不符
    ，被告之選任辯護人雖因此以告訴人先後反覆之情，質疑其
    指述之真實性。惟告訴人之陳述有部分前後不符，或相互間
    有所歧異時，究竟何者為可採，法院仍得本其自由心證予以
    斟酌，非謂一有不符或矛盾，即應認其全部均為不可採信；
    尤其關於行為動機、手段及結果等之細節方面，告訴人之指
    陳，難免故予誇大；然其基本事實之陳述，若果與真實性無
    礙時，則仍非不得予以採信（最高法院74年台上字第1599
    號判例參照），是告訴人指述機車鑰匙遭毀損後，被告旋逃
    逸無蹤，僅留其1 人辛苦牽車等情節雖有誇大，惟經綜合所
    有事證，認告訴人之機車鑰匙確係被告毀損等情，已如前述
    ，是告訴人陳述內容雖有些許瑕疵，惟因其對於基本事實之
    陳述，尚屬一致，且與事實相符，仍屬可採。
  ５綜上所述，被告前揭所辯乃係卸責之詞，不足採信，本件事
    證明確，被告所為毀損犯行，堪已認定。
  (三)核被告上開所為，係犯刑法第354 條之毀損罪。爰審酌被告
    僅因與告訴人感情交惡，欲向告訴人索回前贈送之禮物未果
    ，即在與告訴人爭執過程中，出手毀損告訴人之機車鑰匙，
    且犯後復飾詞卸責，態度難認良好，惟念遭其毀損之物價值
    非高，且其嗣後已賠償告訴人所受損害等一切情狀，量處如
    主文所示之刑，並諭知易服勞役之折算標準，以示懲儆。
貳、無罪部分：
一、程序部分：
  (一)按被告以外之人於審判外之言詞或書面陳述，除法律有規定
    者外，不得作為證據，刑事訴訟法第159 條第1 項固定有明
    文。本件告訴人於警詢中之陳述，為被告以外之人於審判外
    之陳述，且經被告選任辯護人於本院審判程序中主張其無證
    據能力，復查無其他依法得為證據之情事，依上開條文規定
    ，自不得作為證據。惟依刑事訴訟法第159 條第1 項規定所
    禁止作為證據者，僅係禁止作為認定犯罪事實及法律效果之
    實質證據，至於作為證明其他證據證明力之彈劾證據，屬自
    由證明範圍，要非為法所禁止。是告訴人於警詢中之陳述，
    仍得作為渠等於本院審理時所為證詞之彈劾證據，不受刑事
    訴訟法第159條第1項之限制，合先敘明。
  (二)次按，證人依法應具結而未具結者，其證言不得作為證據，
    刑事訴訟法第158 條之3 固定有明文，而此1 規定乃係基於
    所謂嚴格證明法則之要求，亦即法定之證據方法須經由法定
    之調查程序（證人之具結即屬法定調查程序）後，該項證據
    方能取得證據能力，然於刑事訴訟程序中，並非所有之事項
    均須適用嚴格證明法則，而僅係於認定犯罪事實及法律效果
    時，方有所謂嚴格證明法則之要求，故就適用自由證明法則
    之事項，證人未經具結之證詞，仍應具有證據能力。本件告
    訴人於檢察官偵訊中所為之陳述，雖未經具結以擔保其證詞
    係據實陳述，且亦無依法不得令其具結之情形，然若以該陳
    述作為證明其他證據證明力之彈劾證據，要屬自由證明範圍
    ，揆諸上開說明，應不受刑事訴訟法第158 條之3 規定之限
    制，亦先予敘明。
二、實體部分：
  (一)公訴意旨略以：被告乙○○與甲○○係朋友關係，並有互贈
    禮物，嗣因感情生變，乙○○乃向甲○○討回其所贈送之禮
    物，二人並因此而生口角，乙○○即於93年12月24日13時15
    分許，在高雄市新興區○○○路與忠孝一路口，以雙手攔阻
    甲○○離去，並基於傷害之犯意，以雙手猛力拉扯甲○○之
    肩部，致其受有右肩部及右肩胛骨挫傷之傷害，因認其涉有
    刑法第277條第1項之傷害罪嫌。
  (二)按犯罪事實應依證據認定之，無證據不得推定其犯罪事實；
    不能證明被告犯罪者，應諭知無罪之判決，刑事訴訟法第
    154 條、第301 條第1 項分別定有明文。又刑事訴訟法上所
    謂認定犯罪事實之證據，係指足以認定被告確有犯罪行為之
    積極證據而言，如未能發現有相當證據或證據不足以證明，
    自不能以推測或擬制之方法以為裁判基礎，又認定不利於被
    告之事實，需依積極證據，苟積極證據不足為不利被告之認
    定時，即應為有利於被告之認定，更不必有何有利之證據，
    最高法院29年上字第3105號，40年台上字第86號及30年上字
    第816 號判例可資參照。次按以被害人之陳述為認定犯罪之
    依據時，必其陳述並無瑕疵，且就其他方面調查，又與事實
    相符，始能認有證據能力。所謂無瑕疵，係指被害人不利於
    被告之陳述，與社會上一般生活經驗或卷存及他客觀事實並
    無矛盾而言。至所謂就其他方面調查認與事實相符，非僅以
    所爰用之旁證足以證明被害結果為已足，尤須綜合一切積極
    佐證，除認定被告確為加害人之可能外，在推理上無從另為
    其他合理原因之假設。有不合於此，即不能以被害人之陳述
    作為論斷之證據。
  (三)公訴人認被告乙○○涉犯傷害罪嫌，無非係以上開事實業據
    告訴人甲○○指述綦詳，並有國軍高雄總醫院診斷證明書 1
    紙存卷可參，參以告訴人受傷係在肩部位置，應係遭人故意
    施以腕力所致等情為其論罪之依據。訊據被告固坦承於上揭
    時地，曾在高雄市○○○路與忠孝一路口，將告訴人攔下討
    論互贈禮物歸還之事情，惟堅詞否認有何傷害告訴人之犯行
    ，辯稱：當日僅有與告訴人發生口角，並未出手對其毆打等
    語。
  (四)經查：
  １告訴人對其遭被告毆打成傷之過程，初於警詢中陳稱：93年
    12月24日下午1 時15分許，伊騎乘機車行經高雄市○○○路
    與忠孝一路口，遭被告擋住去路，伊下車後，被告手持安全
    帽欲對伊攻擊，並且雙手抓住伊肩部用力拉扯致其受傷等語
    （見警詢卷第5 頁）；嗣於偵查中證稱：當時被告以左手扳
    住伊右肩等語（見偵查卷第20頁）；後於審理中復證述：當
    天被告以左手抓住伊右手往後扳，伊因此右肩胛骨和肌肉全
    部挫傷等語（見本院簡字卷第28頁、易字卷第31頁），則告
    訴人究係遭被告直接抓住肩部，亦或抓住其手腕往後扳，始
    造成其受有前揭右肩部、肩胛股挫傷等傷害，其先後所陳已
    見反覆，如以其審理中所陳為準，被告抓住告訴人手腕往後
    扳，因並未接觸到肩部位置，是否會因此造成其右肩部、肩
    胛股挫傷之傷害，亦非無疑。另告訴人所提國軍高雄總醫院
    診斷證明書，雖記載其受有前述肩部挫傷之傷害，惟告訴人
    係93年12月30日至國軍高雄總醫院接受治療等情，據該診斷
    證明書記載甚明，則其前往就醫時間，距其指述遭被告毆打
    之93年12月24日已有6 日之久，倘其於事發當日，確遭被告
    毆打成傷，為何在事隔6 日後，始前往醫院就醫，亦與常理
    不符。
  ２告訴人除認被告曾於上揭時地對其毆打外，復指述當時被告
    尚有折斷其機車鑰匙等情，已如前述，惟其於當日下午至派
    出所報警，僅向員警提及鑰匙遭折斷一事，未告知曾遭毆打
    等情，除據其於審理中證稱：「（你向成功派出所報案時，
    為何沒說被打傷？）答：我當時沒有說我有被打傷，我只是
    拿著鑰匙，警員看到後，就處理鑰匙被折斷毀損的事情，我
    沒有特別跟他提被打傷的事」等語明確外（見上開本院易字
    卷第30頁），復經證人即鳳山成功派出所警員陳聰錦到庭證
    述：當日下午告訴人曾到所報案說鑰匙被人扯斷了。我有到
    派出所門口查看，她機車鑰匙確實被扯斷在電門裡面，她要
    求打電話給被告，希望被告賠償她修理車子的錢。被告在電
    話中表示他們會私下處理等語甚詳（見上開本院簡字卷第29
    頁），衡情告訴人既遭被告毆打成傷，並毀損物品，其前往
    派出所，理應將被告上開惡行全盤拖出，惟其卻僅對被告毀
    損犯行部分提出告訴，對其遭傷害一事則完全忽略不提，足
    令人質疑其是否真有遭被告毆傷之情。
  ３告訴人對其與被告互贈禮物所生糾紛，曾向高雄市三民區公
    所申請調解，於94年1 月13日雙方參與調解過程中，告訴人
    與被告除談及受贈禮物應否歸還外，尚論及前遭被告毀損之
    鑰匙應如何賠償，惟並未談到被告遭毆傷一事應如何處理一
    節，除為告訴人所不否認外（見本院簡字卷第30頁），復據
    證人即當日陪同被告在場之李銘寬證述：調解當天我在場旁
    聽，過程中僅有談及告訴人要歸還被告禮物之事，最後在調
    解要結束時，告訴人提及機車鑰匙壞掉應如何處理，被告則
    說可賠償告訴人損失，整個調解過程，告訴人都沒談到遭被
    告傷害等語明確（見上開本院簡字卷第31頁），復有高雄市
    三民區調解委員會調解書1 紙存卷可參，則告訴人於上開為
    處理其與被告互贈禮物所生糾紛之調解會議中，尚提及與該
    主題無關之遭被告毀損之鑰匙應如何賠償一事，顯見其對該
    事重視之程度，相較之下，告訴人遭被告毆打成傷，理應較
    機車鑰匙遭毀損更為嚴重，惟告訴人對此卻隻字不提，亦明
    顯與事理有違，告訴人指述遭被告毆打等情不可盡信等情，
    洵堪認定。
  ４綜上所述，堪認公訴人認定被告涉犯傷害罪嫌所憑之證據，
    未達通常一般人均不致有所懷疑，而得以確信其為真實之程
    度。此外，復查無其他積極證據足認被告有何傷害告訴人之
    犯行，揆諸首揭法條及判例意旨說明，自不能證明被告犯罪
    ，應為無罪之諭知，以昭審慎。
據上論斷，應依刑事訴訟法第452 條、第299 條第1 項前段、第
301 條第1 項，刑法第354 條、第42條第2 項，罰金罰鍰提高標
準條例第1條前段、第2 條，判決如主文。
中　　華　　民　　國　　94　　年　　11　　月　　8 　　日
                  刑事第十二庭  審判長法　官  施柏宏
                                      法  官  林書慧
                                      法  官  黃宗揚
以上正本證明與原本無異。
如不服本判決，應於判決送達後10日內，向本院提出上訴狀。
中　　華　　民　　國　　94　　年　　11　　月　　8 　　日
                                      書記官  王壹理
附錄本件論罪科刑法條：
中華民國刑法第354條
毀棄、損壞前二條以外之他人之物或致令不堪用，足以生損害於
公眾或他人者，處2 年以下有期徒刑、拘役或500 元以下罰金。
